【裁判字號】    97,訴,1548
【裁判日期】    980311
【裁判案由】    毒品危害防制條例
【裁判全文】
臺灣臺北地方法院刑事判決              97年度訴字第1548號
公  訴  人  臺灣臺北地方法院檢察署檢察官
被      告  丁○○
指定辯護人  本院公設辯護人唐禎琪
上列被告因毒品危害防制條例案件，經檢察官提起公訴（97年度
偵字第12055 號），本院判決如下：
    主  文
丁○○販賣第二級毒品，貳罪，各處有期徒刑參年捌月；扣案第
二級毒品甲基安非他命壹包（毛重：零點肆參壹公克，淨重：零
點壹玖壹）沒收銷燬之、扣案電子磅秤壹臺及分裝袋玖拾肆個均
沒收；犯罪所得之財物各新臺幣伍佰元均沒收，如全部或一部不
能沒收時，以其財產抵償之。應執行有期徒刑柒年貳月，扣案第
二級毒品甲基安非他命壹包（毛重：零點肆參壹公克，淨重：零
點壹玖壹）沒收銷燬之、扣案電子磅秤壹臺及分裝袋玖拾肆個均
沒收；犯罪所得之財物新臺幣壹仟元沒收，如全部或一部不能沒
收時，以其財產抵償之。
    事  實
一、丁○○明知甲基安非他命係毒品危害防制條例第2 條第2 項
    第2 款所列管之第2 級毒品，不得非法販賣之，竟基於販售
    毒品甲基安非他命以營利之犯意，分別於民國97年5 月上旬
    間某日及5 月25日，在臺北市○○路上某處，先後二次各以
    每包新臺幣（下同）500 元之代價，販賣予乙○○施用牟利
    。嗣於96年5 月26日因丁○○請求乙○○載其返回松德路之
    住處，而為警於同日5 時40分許，在臺北市市○○道與延吉
    街口當場查獲，並於乙○○身上扣得甲基安非他命1 包（毛
    重：0.301 公克，淨重：0.061 公克，所涉施用毒品犯行已
    經公訴人另行偵辦），另於丁○○身上扣得甲基安非他命1
    包（毛重：0.431 公克，淨重：0.191 公克）、電子磅秤1
    臺及分裝袋94個等物，始查知上情。
二、案經臺北市政府警察局大安分局報告臺灣臺北地方法院檢察
    署檢察官偵查起訴。
    理  由
一、程序事項：
  (一)關於檢察官起訴書證據清單所提之證據資料，被告丁○○除
    對於證人乙○○在警詢、偵訊之證述爭執其證據能力外，對
    於其餘證據資料之證據能力均不加以爭執，而本院審核其餘
    證據資料作成之情況，亦無不具證據能力之情形，則該等證
    據資料自有證據能力，合先敘明。
  (二)被告雖辯稱證人乙○○在警詢、偵訊時之供述屬於審判外陳
    述，並無證據能力云云。惟查，被告以外之人在警詢、偵訊
    時之供稱，只要在法院審理時經過對質、詰問，即有證據能
    力，至於其證詞之證明力，則由法院依自由心證原則依法認
    定，此即司法院釋字第582 號解釋意旨及刑事訴訟法第159
    條之1 第2 項與第159 條之2 規定：「被告以外之人於偵查
    中向檢察官所為之陳述，除顯有不可信之情況者外，得為證
    據」、「被告以外之人於檢察事務官、司法警察官或司法警
    察調查中所為之陳述，與審判中不符時，其先前之陳述具有
    較可信之特別情況，且為證明犯罪事實存否所必要者，得為
    證據」之意旨所在。本件被告既已在審理時傳喚證人乙○○
    對質詰問，且無顯不可信之狀況，參照前述規定及說明所示
    ，證人乙○○在警詢、偵訊時之供述自有證據能力，亦併敘
    明。
二、經本院訊問後，被告雖坦承乙○○於97年5 月25日在台北市
    ○○路上某處購得500 元之安非他命時，自己確曾一同在場
    ，且於前述時、地為警查獲時，自己與乙○○分別為警扣得
    前述毒品及物品等情，惟矢口否認有何公訴意旨所指之犯行
    ，辯稱：扣案毒品及電子磅秤等物係綽號「阿志」之朋友託
    伊暫時保管，乙○○知道伊有認識朋友在販毒，伊本有施用
    毒品之習慣，並無任何販賣之意圖及行為云云。
三、經查：
  (一)被告及乙○○於96年5 月26日上午5 時40分許，在上址為警
    查獲時，於乙○○身上扣得類似甲基安非他命之毒品1 包（
    毛重：0.301 公克，淨重：0.061 公克），於被告身上則扣
    得甲基安非他命1 包（毛重：0.431 公克，淨重：0.191 公
    克）、電子磅秤1 臺、分裝袋94個等物，此有該扣案物品在
    卷可稽，而經承辦員警將疑似毒品之物品送請交通部民用航
    空局航空醫務中心鑑驗結果，自乙○○、被告身上所扣得之
    前述疑似毒品之物品，確實均含有第二級毒品甲基安非他命
    成分，此有該局97年6 月9 日所出具之毒品鑑定書2 紙在卷
    可證（偵卷第49、50頁），且為被告所不爭執，此部分事實
    堪以認定。
  (二)證人乙○○業於警詢時供稱：查獲當時在伊身上所扣得之安
    非他命，係伊自己所有，伊曾向被告購買過二次安非他命，
    第一次係於二個星期前，價格為500 元，第二次是97年5 月
    25日凌晨4 點多在台北市○○區○○路上，價格也是500 元
    ，伊都是打0000000000號行動電話約被告出來，告知要跟他
    購買安非他命，二次都是一手交錢一手交貨，最近一次施用
    毒品係於97年5 月25日上午7 時許在家中廁所施用等語（偵
    卷第8-10頁）；於第一次偵訊時亦結證稱：伊曾二次向被告
    購買安非他命，第一次在上上星期，第二次於25日早上4 點
    多在台北市○○路上，都是伊將500 元交付被告，被告再將
    安非他命交付伊，二次交易都只有被告與伊在場，為警查獲
    之安非他命，即係25日向被告購買而於同日施用後所剩餘的
    等語（偵卷第33頁）；於第二次偵訊時亦結證稱：伊向被告
    購買過二次毒品，交貨地點均是在台北市○○路上，由伊以
    所有0000000000號行動電話打給被告，第一次毒品交易時，
    係被告自己一人單獨前來，由被告本人將毒品交給伊，第二
    次則有友人陪同被告過來，但被告係自己下車從包包拿出毒
    品交付伊，其朋友則在車上等候等語（偵卷第40、41頁）；
    於本院審理時亦結證稱：被告及其朋友均有告知被告在販毒
    ，伊曾二次向被告購買毒品，數量均為500 元，都是伊主動
    打電話給被告，由被告親自交付毒品與伊，伊並不知道販毒
    與伊之人係另有其人，至於二次交付毒品之時究竟有無其他
    人在場，伊已經不記得，應以伊在警詢之供述較為可採，97
    年5 月25日被告交付毒品之日，伊即曾施用，翌日員警查獲
    二人在一起之原因，係因當日被告打電話給伊，要伊載他從
    林森北路返回松德路住家等語（本院卷第116-119 頁）。又
    證人乙○○為警查獲後所採集之尿液經送驗結果，確呈甲基
    安非他命陽性之反應，亦有臺灣尖端先進生技醫藥股份有限
    公司濫用藥物檢驗報告在卷可證（偵卷第47頁），顯見被告
    在採尿前96小時內某時確有施用第二級毒品甲基安非他命之
    行為。綜此，依證人乙○○前述之證稱，其除就二次交付毒
    品時有無他人在場之供述前後不一外，其餘關於：證人乙○○於97年5 月上旬某日與25日二次向被告購買價格各500 元
    之甲基安非他命、二次都是證人乙○○主動打電話給被告、
    交付毒品當時係由被告與證人乙○○一手交錢一手交貨、25
    日購買後證人乙○○隨即於當日施用過該毒品、扣案毒品係
    25日向被告購買後施用所剩餘等情，均前後供述一致，而證
    人於26日為警查獲後所採集之尿液經送驗結果，確呈甲基安
    非他命陽性反應，顯見被告確曾於97年5 月上旬某日與25日
    各販賣價格500 元之甲基安非他命與證人乙○○，證人乙○○主觀上認知販賣毒品與伊之人即為被告，並非另有其人。
  (三)被告雖辯稱證人乙○○打電話問伊有無毒品來源，伊好心幫
    忙問，遂透過伊之關係，由朋友「卓仔」販賣毒品與證人乙○○，因「卓仔」不認識證人乙○○，遂由伊陪同前去現場
    ，並由伊交付毒品與證人乙○○，伊都是打0000000000號行
    動電話與「卓仔」聯絡，顯見伊最多只該當幫助持有毒品之
    犯行云云。惟查，證人乙○○就二次毒品交易時有無他人在
    場之事，雖前後供述不一，但就二次毒品交易均係與被告聯
    絡，都是自己與被告一手交錢、一手交貨等情，則始終供述
    一致，均已如前述，而被告就此亦不爭執，顯見證人乙○○
    之主觀認知上，係向被告購買毒品，才會對於交易當時有無
    他人在場認識、記憶不清，自不能據此為有利於被告之認定
    。而經本院依職權調閱0000000000號行動電話之通聯紀錄（
    本院卷第41-103頁），發現被告所持有之0000000000號行動
    電話，確實在97年5 月間與該0000000000號行動電話有密切
    之通聯紀錄。惟經本院依職權傳喚該行動電話之申請人甲○○到庭作證，證人甲○○業於本院審理時結證稱：伊之綽號
    並非「卓仔」，亦不認識綽號叫「卓仔」之人、被告或乙○○，伊所有該支行動電話係借予丙○○使用，丙○○目前因
    案在監服刑，伊之前曾因與丙○○有通聯紀錄，而為警懷疑
    ，最後已經不起訴處分等語（本院卷第120 頁）；證人乙○○亦證稱並不認識證人甲○○（本院卷第118 頁），且被告
    亦自承並不認識證人甲○○，則被告供稱係由該行動電話持
    有人販賣毒品與證人乙○○，是否可採即非無疑。另本院依
    職權調閱甲○○所涉毒品危害防制條例案件之台灣士林地方
    法院檢察署97年度毒偵字第1184號偵查卷宗審閱結果，其上
    確有丙○○之年籍資料，再經本院提訊證人丙○○到庭作證
    ，證人丙○○業於本院審理時結證稱：伊認識甲○○叫「蟑
    螂」，有人則稱之為「阿修」，但沒有人叫他「卓仔」，伊
    在97年5 月16日即因案遭羈押，沒有印象向甲○○借用過該
    行動電話，伊也不認識被告等語（本院卷第153-154 頁）；
    而被告亦供稱並不認識證人丙○○，且依臺灣高等法院被告
    前案紀錄表顯示（本院卷第131-144 頁），證人丙○○確實
    因另案於97年5 月16日進入台灣士林看守所，則證人丙○○
    自不可能於97年5 月25日陪同被告前往台北市○○區○○路
    交付毒品與證人乙○○。綜此，由證人乙○○、甲○○、丙○○之證稱及行動電話通聯紀錄，顯示被告所指陪同伊前往
    台北市○○區○○路交付毒品與證人乙○○之「卓仔」並不
    存在，被告所辯即屬不可採。
  (四)綜上所述，由證人乙○○、甲○○與丙○○之證稱、被告之
    供稱、毒品鑑定書、濫用藥物檢驗報告、通聯記錄及扣案毒
    品等證物，顯見被告確有在97年5 月上旬某日及25日二次各
    販賣500 元之甲基安非他命與證人乙○○之犯行，被告所辯
    無非係卸責之詞，不足採信。是本件事證明確，被告犯行堪
    以認定，應予依法論科。
四、論罪科刑：
    核被告所為，係犯毒品危害防制條例第4 條第2 項之販賣第
    二級毒品罪。被告販賣毒品前後之持有毒品行為，為販賣之
    高度行為所吸收，不另論罪。又被告先後二次犯行，犯意各
    別、行為殊異，應予分論併罰。另被告雖有販賣毒品之行為
    ，惟被告年輕視淺，且僅二次販賣價格各500 元之毒品與乙○○，其犯案情節非重，然販賣第二級毒品之法定刑為「無
    期徒刑或七年以上有期徒刑，得併科新臺幣七百萬元以下罰
    金」，依本件實際犯罪之情狀而言，顯有可憫恕之處，是本
    院認如量處法定最低度刑，猶嫌過重，顯屬情輕法重，有傷
    一般國民對於法律之情感，故參酌前情，爰依刑法第59條之
    規定，酌減其刑。爰審酌：(一)智識程度：被告係高中肄業之
    學歷，行為時無業；(二)犯罪動機、目的與手段：被告行為時
    年僅21歲，自身亦有施用毒品之犯行，因與證人乙○○為舊
    識，即在證人乙○○央求下，二次售予價格各500 元之甲基
    安非他命；(三)所生危害：被告本身已有施用毒品之慣行，明
    知毒品煙癮危害之烈，而販賣行為乃煙毒禍害之源，其源不
    斷，則流毒所及，非僅多數人之生命、身體受其侵害，且社
    會、國家之法益亦不能免，顯屬危害重大；(四)犯後態度：被
    告於警詢、偵訊及本院審理時尚能坦承部分犯行，依卷內證
    據資料無從認定有悔意等一切情狀，分別量處如主文所示之
    刑，並定其應執行刑，以示懲儆。扣案第二級毒品安非他命
    1 包（毛重：0.431 公克，淨重：0.191 公克），係查獲之
    毒品，應依毒品危害防制條例第18條第1 項前段規定沒收銷
    燬之。另扣案電子磅秤1 臺及分裝袋94個等物，被告雖辯稱
    係「阿志」所交寄，惟被告並未能供出其人之姓名，且該等
    物品均為販賣毒品時秤重及包裝之物，應認係被告供犯罪所
    用之物，均應依毒品危害防制條例第19條第1 項規定宣告沒
    收。被告販賣第二級毒品之犯罪所得1,000 元，應依毒品危
    害防制條例第19條第1 項諭知沒收之，如全部或一部不能沒
    收時，以其財產抵償之。
據上論斷，應依刑事訴訟法第299 條第1 項前段，毒品危害防制
條例第4 條第2 項、第18條第1 項、第19條第1 項，刑法第11條
、第59條、第51條第5款，判決如主文。
本案經檢察官簡逸薇到庭執行職務。
中    華    民    國    98    年    3     月    11    日
                    刑事第六庭審判長  法  官  張永宏
                                      法  官  雷淑雯
                                      法  官  林孟皇
上正本證明與原本無異。
如不服本判決應於收受送達後10日內向本院提出上訴書狀，並應
敘述具體理由；其未敘述上訴理由者，應於上訴期間屆滿後20日
內向本院補提理由書（均須按他造當事人之人數附繕本）「切勿
逕送上級法院」。
中    華    民    國    98    年    3     月    11    日
                                      書記官  楊雅鈞
附錄本案論罪科刑法條全文：
毒品危害防制條例第4條
製造、運輸、販賣第一級毒品者，處死刑或無期徒刑；處無期徒
刑者，得併科新臺幣一千萬元以下罰金。
製造、運輸、販賣第二級毒品者，處無期徒刑或七年以上有期徒
刑，得併科新臺幣七百萬元以下罰金。
製造、運輸、販賣第三級毒品者，處五年以上有期徒刑，得併科
新臺幣五百萬元以下罰金。
製造、運輸、販賣第四級毒品者，處三年以上十年以下有期徒刑
，得併科新臺幣三百萬元以下罰金。
製造、運輸、販賣專供製造或施用毒品之器具者，處一年以上七
年以下有期徒刑，得併科新臺幣一百萬元以下罰金。
前五項之未遂犯罰之。


司法院資訊處製作；財團法人民間司法改革基金會備份。
